臺灣新竹地方法院民事判決  
110年度簡上字第130號
上  訴  人  
即被上訴人  邱彥洋  
訴訟代理人  邱建華  


被上訴人即  
上  訴  人  陳昱凱  


上列當事人間請求損害賠償事件，上訴人對於中華民國110年8月
13日本院竹北簡易庭110年度竹簡字第124號第一審判決提起上訴
，經本院於111年7月6日言詞辯論終結，判決如下：
    主      文
原判決關於命陳昱凱給付超過新臺幣貳拾萬柒仟零貳拾參元，及
自民國一○七年五月三十一日起至清償日止，按年息百分之五計
算之利息部分，暨該部分假執行之宣告，及訴訟費用之裁判（除
確定部分外）均廢棄。
上開廢棄部分，邱彥洋在第一審之訴駁回。
陳昱凱其餘上訴駁回。
邱彥洋之上訴駁回。
第一審（除確定部分外）、第二審訴訟費用，關於邱彥洋上訴部
分，由邱彥洋負擔；陳昱凱上訴部分，由邱彥洋負擔百分之七十
八，餘由陳昱凱負擔。
    事實及理由
壹、程序方面：
    被上訴人即上訴人陳昱凱(以下簡稱陳昱凱)經合法通知，未
    於最後言詞辯論期日到場，核無民事訴訟法第386條所列各
    款情形，爰依上訴人即被上訴人邱彥洋(以下簡稱邱彥洋)聲
    請，由其一造辯論而為判決。
貳、實體方面：
一、邱彥洋起訴主張除與原審主張相同外，另補稱：
　　車輛行車事故鑑定覆議會之覆議意見雖認邱彥洋為肇事主因
    ，然陳昱凱至少應負30%之過失責任，依原審認列金額新臺
    幣(下同)5,273,841元，扣除陳昱凱減輕70%之賠償責任後，
    邱彥洋得請求陳昱凱賠償1,582,152元。而邱彥洋已受領強
    制險給付117,745元，則邱彥洋至少得向陳昱凱請求1,464,4
    07元，原審僅判賠937,023元，尚不足527,384元。上訴聲明
    ：㈠原判決就後述第二項不利於邱彥洋部分廢棄；㈡上廢棄部
    分，陳昱凱應再給付邱彥洋527,384元及自107年5月31日起
    至清償日止，按年息百分之5計算之利息。
二、陳昱凱除與原審主張相同茲予引用外，另補稱：
　　原審就兩造過失比例認由陳昱凱負擔20%、邱彥洋負擔80%部
    分，應調整為陳昱凱負擔10%、邱彥洋負擔90%，方屬妥適。
    此外，邱彥洋除領取原審判決認定之117,745元強制險理賠
    金外，又於110年5月12日自國泰世紀產物保險公司(以下簡
    稱國泰世紀產險公司)領取強制險理賠金73萬元，應從邱彥
    洋得請求之金額中予以扣除。據上，陳昱凱應賠償之金額為
    527,384元(計算式：5,273,841×10%＝527,384，元以下四捨
    五入)，扣除邱彥洋實際取得之強制險理賠847,745元後，邱
    彥洋實已超額領取320,360元，自無從再請求陳昱凱為任何
    之給付。足認邱彥洋之訴為無理由，應予駁回。並聲明：㈠
    原判決不利於陳昱凱之部分廢棄；㈡上廢棄部分，邱彥洋在
    第一審之訴駁回；㈢如受不利判決請准陳昱凱提供擔保宣告
    免為假執行。
三、得心證之理由：
㈠、邱彥洋主張其於106年6月7日下午5時15分許，騎乘車牌號碼0
    00-000號普通重型機車，沿新竹市力行三路右側車道由南往
    北方向行駛，行經新竹市○○○路○○○○路00巷○○○○○○號誌三岔
    路口，欲左轉進入力行三路71巷時，適有陳昱凱騎駛車牌號
    碼000-0000號普通重型機車，沿新竹市○○○路○○○○○道○○○○○○
    ○○○○○號誌三岔路口時，二車不慎發生碰撞，致邱彥洋人車
    倒地，受有頭部外傷併顱內出血、右肋骨骨折、多處擦傷、
    肺炎、顱骨缺損等傷害之事實，為陳昱凱所不爭執，是邱彥
    洋上開主張應堪信為真實。又邱彥洋就本件事故之發生為肇
    事主因、陳昱凱為肇事次因，及邱彥洋因本件事故可認列損
    失之金額為5,273,841元部分，亦為兩造所不爭執，且本院
    認原審判決關於上開事項於理由之說明、金額之衡量均無違
    誤，爰引用之。
㈡、按損害之發生或擴大，被害人與有過失者，法院得減輕賠償
    金額或免除之，為民法第217條第1項所明定。旨在謀求加害
    人與被害人間之公平，倘被害人於事故之發生或損害之擴大
    亦有過失時，由加害人負全部賠償責任，未免失諸過苛，因
    賦與法院得減輕其賠償金額或免除之職權。此所謂被害人與
    有過失，只須其行為為損害之共同原因，且其過失行為並有
    助成損害之發生或擴大者，即屬相當(最高法院103年度台上
    字第496號民事裁判意旨參照)。經查：
　１按汽車行駛至交岔路口，左轉彎時，應距交岔路口30公尺前
    顯示方向燈或手勢，換入內側車道或左轉車道，行至交岔路
    口中心處左轉，並不得占用來車道搶先左轉；轉彎車應讓直
    行車先行，道路交通安全規則第102條第1項第5款、第7款定
    有明文。又行車速度，依速限標誌或標線之規定；汽車行駛
    時，駕駛人應注意車前狀況及兩車並行之間隔，並隨時採取
    必要之安全措施，不得在道路上蛇行，或以其他危險方式駕
    車；汽車行駛至交岔路口，其行進、轉彎，應依下列規定：
    一、應遵守燈光號誌之指揮；特種閃光號誌各燈號顯示之意
    義如下：一、閃光黃燈表示「警告」，車輛應減速接近，注
    意安全，小心通過，道路交通安全規則第93條第1項、第94
    條第3項、第102條第1項第1款、道路交通標誌標線號誌設置
    規則第211條第1項第1款分別訂有明文。
　２本院當庭勘驗事故現場監視器錄影畫面，勘驗結果為：影片
    時間17時15分44秒時，畫面顯示如原審卷一第1張圖面，邱
    彥洋機車直行於右側順向車道，陳昱凱機車尚未出現(見原
    審卷一第205頁)。影片時間17時15分45秒時，畫面顯示如原
    審卷一第2張的圖面，邱彥洋繼續直行接近力行三路71巷三
    岔路口，陳昱凱機車尚未出現(見原審卷一第205頁)。影片
    時間17時15分46秒時，畫面顯示如原審卷一第3張圖面，邱
    彥洋繼續直行原車道，機車已跨過行人穿越道更接近路口中
    心位置，陳昱凱所騎乘之機車出現行駛於左側車道，二車距
    離約10餘公尺(見原審卷一第207頁)。在17時15分46秒稍晚
    可見邱彥洋機車通過第一條行人穿越道後，車身向左偏移，
    陳昱凱機車距離較第3張圖面之10餘公尺稍近。影片時間17
    時15分47秒時，畫面顯示如原審卷一第4張圖面，邱彥洋車
    身開始向左轉而更靠近三岔道路之中心位置，陳昱凱繼續直
    行於其左後方之原車道，二車距離目視約5公尺(見原審卷一
    第207頁)。影片時間17時15分48秒時，畫面顯示如原審卷一
    第5張的圖面，邱彥洋機車急左轉欲駛入71巷，其車身阻擋
    占用陳昱凱正前方道路，致繼續直行中之陳昱凱機車碰撞邱
    彥洋機車(見原審卷一第209頁)。兩車碰撞的位置在接近第2
    條行人穿越道處。影片時間17時15分49秒時，畫面顯示如原
    審卷一第6張的圖面，二車因碰撞而均倒地等情(見原審卷一
    第209頁)，有本院勘驗筆錄在卷可參(見二審卷第61頁)。
　３查本件事故發生當時為調撥車道時段，肇事路段為同向二車
    道之單行道，邱彥洋原係沿右側車道直行，陳昱凱則係沿左
    側車道直行，然二車發生撞擊之位置在力行三路與力行三路
    71巷交岔路口陳昱凱行向之左側車道上，有道路交通事故現
    場圖及道路交通事故照片黏貼紀錄表可參(見原審卷一第41
    頁、第43頁)，可見事故發生當時，邱彥洋騎乘之機車並未
    換入內側車道，而係駛至上開肇事路口時始由右側車道逕自
    左轉，致與沿左側車道直行、陳昱凱騎乘之機車於肇事路口
    發生碰撞，堪認邱彥洋確未禮讓左側車道上直行由陳昱凱騎
    乘之機車先行，即貿然左轉，已侵害陳昱凱之路權，而違反
    前開道路交通安全規則規定，致生本件事故，堪以認定。
　４另查事故發生路段之速限為每小時50公里，有道路交通事故
    調查報告表㈠可稽(見原審卷一第第49頁)，而陳昱凱於事故
    發生後警詢時表示其於事故發生前之行車速率約每小時60至
    70公里，有道路交通事故談話紀錄表可參(見原審卷一第53
    頁)，足認陳昱凱於事故發生當時超速行駛。且依道路交通
    事故現場圖及事故現場照片(見原審卷一第41頁、第43頁至
    第45頁)顯示，事故現場無遺留任何煞車痕、刮地痕，應認
    陳昱凱於事故發生前並未煞車，可見其未注意車前狀況，亦
    未於行經設有閃光黃燈號誌路口，減速慢行及小心通過之情
    形。再者，依前揭事故現場監視器錄影畫面勘驗結果，本件
    車禍事故發生前，邱彥洋騎乘之機車通過第一條行人穿越道
    後，車身已向左偏移，行駛於左後方之陳昱凱應可發現此情
    ，倘陳昱凱有所警覺並採取較積極之防範行為，諸如減速或
    進行閃避，應可避免本件車禍事故之發生。惟陳昱凱於事故
    發生前即超速行駛，且於行經閃光黃燈號誌交岔路口處時未
    減速慢行，亦未充分注意車前狀況，而未採取任何反應措施
    ，終致發生本件車禍事故之發生，陳昱凱確有前揭過失，應
    可認定。
  ５基上，陳昱凱因前開超速騎乘機車、行經閃光黃燈號誌交岔
    路口未充分注意車前狀況，且未減速慢行之過失，致邱彥洋
    受傷，其就邱彥洋因此所受之損害，應負侵權行為之損害賠
    償責任。然邱彥洋騎乘普通重型機車，欲左轉彎時，未換入
    內側車道，且未禮讓陳昱凱騎乘之直行機車，逕行左轉彎，
    已侵入陳昱凱之路權，進而造成二車發生碰撞等節，業經本
    院認定如前，其就本件事故之發生，亦與有過失。本院斟酌
    兩造於本件事故發生之一切情狀，並參酌交通部公路總局車
    輛行車事故鑑定覆議會覆議意見書認；邱彥洋駕駛普通重型
    機車，於調撥車道時段行經閃光黃燈號誌路口，自右側車道
    直接左轉彎，未充分注意左側車道直行之車輛並讓其先行，
    為肇事主因。陳昱凱駕駛普通重型機車，於調撥車道時段行
    經閃光黃燈號誌路口，未減速慢行小心通過，為肇事次因等
    情(見原審卷一第201頁)，認原審以本件事故應由邱彥洋負8
    0%之過失責任、陳昱凱應負20%之過失責任，並無不當。邱
    彥洋主張陳昱凱應負30%肇事責任，陳昱凱抗辯邱彥洋應負9
    0%之肇事責任，均屬無據。從而，邱彥洋所得請求賠償之金
    額即為兩造所不爭執原審認列之金額5,273,841元，扣除應
    減輕陳昱凱賠償之金額4,219,073元(計算式：5,273,841×80
    %＝4,219,073)後，即1,054,768元(計算式：5,273,841－4,21
    9,073＝1,054,768)。
㈢、末按強制汽車責任保險法第32條規定，保險人依本法規定給
    付之保險金，視為加害人或被保險人損害賠償金額之一部分
    ，加害人或被保險人受賠償請求時，得扣除之。從而，保險
    人所給付受益人之保險金，可視為被保險人或加害人所負損
    害賠償金額之一部分，受害人倘已自保險金獲得滿足，自不
    得又對被保險人或加害人再事請求(最高法院90年度台上字
    第825號判決參照)。查邱彥洋因本件車禍受傷已向國泰世紀
    產物保險公司請領強制汽車責任保險理賠金847,745元(計算
    式：117,745＋730,000＝847,745)，有陳昱凱提出國泰世紀產
    物保險公司出具之賠款明細可參(見二審卷第55頁)，且為邱
    彥洋所不爭執(見二審卷第94頁)，堪信為真正。又依前揭規
    定，該理賠金應視為加害人即陳昱凱損害賠償金額之一部分
    ，自應從本件請求之金額予以扣除，惟原審未就其中730,00
    0元為審酌及扣除，於法尚有未合。準此，邱彥洋得請求陳
    昱凱賠償之金額，除應扣除原審認列之強制險醫療給付117,
    745元外，尚應扣除邱彥洋已領取之強制責任險理賠金730,0
    00元部分，而為207,023元(計算式：1,054,768－117,745－73
    0,000＝207,023)。
㈣、綜上所述，邱彥洋請求陳昱凱給付207,023元，及自107年5月
    31日起至清償日止，按年息百分之5計算之利息，為有理由
    ，應予准許，逾此範圍之請求，於法無據，應予駁回。原審
    未及審酌邱彥洋另已受領強制汽車責任保險理賠金730,000
    元，而判准邱彥洋得請求937,023元及自107年5月31日起至
    清償日止，按年息百分之5計算之利息，並為假執行之宣告
    ，就超過207,023元之本息部分，尚有未洽，陳昱凱上訴意
    旨指摘原判決此部分不當，求予廢棄改判，為有理由，爰予
    廢棄改判如主文第1、2項所示。至陳昱凱逾此部分之上訴，
    及邱彥洋逾此範圍之請求，均為無理由，原審就此揭部分之
    認事用法及認定，並無不當，是陳昱凱其於上訴、邱彥洋之
    上訴皆應予駁回。
四、本件事證已臻明確，兩造其餘之攻擊或防禦方法及所用之證
    據，經本院斟酌後，認為均不足以影響本判決之結果，爰不
    逐一論列，併此敘明。
五、據上論結，本件陳昱凱上訴為一部有理由，一部無理由，邱
    彥洋上訴為無理由，依民事訴訟法第436條之1第3項、第454
    條、第450條、第449條第1項、第78條、第79條，判決如主
    文。
中　　華　　民　　國    111    年   8     月    5  日
           　　   民事第一庭   審判長法　官  李珮瑜
　　　　　　　　　　　　　　　　　　 法  官  張百見
　　　　　　　　　　　　　　　　　　 法  官  李宇璿
以上正本係照原本作成。　　　　　　　　　　　　　　　　　
本判決不得上訴。
中　　華　　民　　國　　111 　年　　8 　　月　　8 　　日
　                                   書記官  王恬如